【裁判字號】    98,抗,176
【裁判日期】    980331
【裁判案由】    沒入保證金
【裁判全文】
臺灣高等法院刑事裁定                   98年度抗字第176號
抗  告  人
即  具保人  甲○○
抗  告  人
即  被  告  乙○○
                      樓
                    現在臺灣臺北監獄臺北分監
上列抗告人因沒入保證金案件，不服臺灣板橋地方法院中華民國
98年2月5日98年度聲字第415號裁定，提起抗告，本院裁定如下
：
    主  文
原裁定撤銷。
檢察官之聲請駁回。
    理  由
一、按「刑事訴訟法第414條第2項（即現行法第403條第2項）所
    載之非當事人，固須受有裁定始得抗告，至當事人則因其與
    本案具有利害關係，依照同條第1項，對於法院所為之裁定
    有所不服，茍無特別規定，即屬有權抗告，並不以其本身所
    受之裁定為限」，有最高法院23年度抗字第415號判例可資
    參照。本件抗告人即被告乙○○雖非受裁定人，惟因其身分
    為被告，與本案具有利害關係，依前開說明，自得提起抗告
    ，合先敘明。
二、抗告意旨略以: 抗告人即被告乙○○已於民國98年2月4日自
    行到案，絕無逃匿及未到案執行之情。被告係因家遭變故，
    又配偶因骨折急需有人照顧，加以被告本身身體不適，需長
    期醫療追蹤，是被告於執行前夕均有向檢察官提出暫緩執行
    之聲請。懇請體諒被告准予發還保證金云云。
三、原審裁定意旨略以：被告經臺灣板橋地方法院檢察署依法傳
    喚，無正當理由不到案執行，復經該署檢察官依法拘提無著
    ，且具保人經通知亦未遵期通知或帶同被告到案接受執行等
    情，此有送達證書2紙、臺灣板橋地方法院檢察署通知1紙、
    臺灣板橋地方法院檢察署拘票暨拘提報告書1份、法務部戶
    役政連結作業系統查詢資料2紙、保證金收據影本1紙在卷可
    稽。茲被告迄今仍逃匿中，尚未到案執行，復經本院依職權
    查明屬實，有臺灣高等法院在監在押全國紀錄表1份附卷足
    憑，被告顯已逃匿，揆諸前揭規定，自應將具保人原繳納上
    開保證金沒入之。
四、經查:
  (一)、按具保之被告逃匿者，應命具保人繳納指定之保證金額，
      並沒入之，不繳納者，強制執行，保證金已繳納者，沒入
      之，刑事訴訟法第118條第1項定有明文。是沒入具保人繳
      納之保證金，應以被告仍在逃匿中為其要件，如被告在法
      院裁定前經緝獲歸案，即不可謂其逃匿而沒入具保人繳納
      之保證金（最高法院93 年台非字第268號裁判要旨參照）
      。
  (二)、本件被告因貪污治罪條例案件，經依臺灣板橋地方法院檢
      察署檢察官指定之保證金額10萬元，出具現金保證後，將
      被告停止羈押。又被告經判決有罪確定後，並送執行，經
      台灣板橋地方法院檢察署檢察官按被告住所傳喚到案執行
      ，並另函知具保人甲○○應通知被告到案執行。而前開執
      行傳票及函件，均於97 年11月13日，分別寄存送達於台
      北縣政府警察局樹林分局樹林派出所、板橋分局大觀派出
      所，並均於97年11月24日生送達效力 (11月23日為星期日
      )。嗣被告未按執行傳票記載之97年11 月27日到案接受執
      行，經檢察官執行拘提無著，亦有拘票及拘提報告書附卷
      可參，足認具保人於收受上開檢察署通知後仍無法促使被
      告按期到案執行。
  (三)、惟原審於98年2月5日依檢察官聲請，裁定沒入具保人之保
      證金10萬元，然被告已於98年2月4日自動到案入監服刑，
      亦有原審被告在監在押全國紀錄表在卷可參（見原審卷第
      8頁），足見原審於裁定沒入保證金時，被告並無逃匿情
      況。則原審未察上情，以被告逃匿為由，裁定沒入具保人
      所繳納之保證金10萬元，自有違誤。抗告意旨指摘原裁定
      不當，為有理由，自應由本院將原裁定撤銷，並自為裁定
      駁回檢察官沒入保證金之聲請如主文所示。
五、據上論結，應依刑事訴訟法第413條，裁定如主文。
中    華    民    國    98    年    3     月    31    日
                  刑事第二十二庭審判長法  官  何菁莪
                                      法  官  李麗珠
                                      法  官  洪于智
以上正本證明與原本無異。
不得再抗告。
                                      書記官  強梅芳
中    華    民    國    98    年    4     月    1     日


司法院資訊處製作；財團法人民間司法改革基金會備份。
